【裁判字號】    90,訴,884
【裁判日期】    900806
【裁判案由】    侵權行為損害賠償
【裁判全文】
臺灣板橋地方法院民事判決  九十年訴字第八八四號
    原      告  甲○○
    被      告  乙○○
右當事人間侵權行為損害賠償事件，原告提起刑事附帶民事訴訟（八十九年度附民字
第五五六號），經刑事庭移送前來，本院判決如左：
    主      文
被告應給付原告新臺幣壹佰伍拾壹萬零伍佰柒拾陸元，及自民國八十九年十二月十七
日起至清償日止，按週年利率百分之五計算之利息。
原告其餘之訴駁回。
訴訟費用，由被告負擔十分之三；餘由原告負擔。
    事      實
甲、原告方面：
    一、聲明：求為判決：被告應給付原告新台幣（下同）五百八十四萬元，及自訴
        狀繕本送達翌日起至清償日止，按年息百分之五計算之利息。
    二、陳述：
  （一）被害人胡駿逸（下稱：胡駿逸）為原告之子，胡駿逸於民國八十九年三月十
        二日凌晨一時四十分許，在臺北縣永和市○○路○段附近，因故遭被告以預
        藏刺刀猛力刺中左、右腹部各乙處及左背部三處，大量出血當場休克倒地，
        經送醫不治死亡，刑事部分業經鈞院判處被告有期徒刑六年在案。
  （二）依民法第一百八十四條、第一百九十二條、第一百九十四條規定，被告應負
        賠償責任，茲將應賠償項目臚列如左：
    （１）扶養費用：共計三百八十四萬元，計算如左：原告係於四十七年三月十八
          日生，胡駿逸遇害時為八十九年三月十二日，故原告於胡駿逸遇害時為四
          十三歲，按八十八年臺灣省簡易生命表四十三歲女姓平均餘年為三十二年
          ，依每月扶養費一萬元計算，原告可請求之扶養費為三百八十四萬元（３
          ２×１２×１００００＝0000000）。
    （２）慰撫金：二百萬元。被告等人僅因細故，即加害胡駿逸致死，使原告痛失
          愛子，又胡駿逸係家中獨子，今遭此不幸，肝腸寸斷，爰請求被告給付二
          百萬元。
    三、提出戶籍謄本二紙、八十八年臺閩地區簡易生命表乙件等為證。
乙、被告方面：
    一、聲明：求為判決駁回原告之訴。
    二、陳述：對方請求太高，不願意給付。我教育程度是高中，之前在保全公司工
        作，待遇一個月三萬多元。
丙、本院刑事庭裁定將本件附帶民事訴訟移送本院民事庭時，依職權檢送臺灣板橋地
    方法院檢察署八十九年度相字第三三三號相驗卷宗、八十九年度偵字第五七八九
    、五七九○號偵查卷影本及本院八十九年度重訴字第二九號卷影本。
    理      由
一、原告主張：胡駿逸為原告之子，胡駿逸於民國八十九年三月十二日凌晨一時四十
    分許，在臺北縣永和市○○路○段附近，因故遭被告以預藏刺刀猛力刺中左、右
    腹部各乙處及左背部三處，大量出血當場休克倒地，經送醫不治死亡，刑事部分
    業經鈞院判處被告有期徒刑六年在案。爰依民法第一百八十四條、第一百九十二
    條、第一百九十四條規定，請求扶養費用三百八十四萬元及精神慰撫金二百萬元
    ，共計請求被告給付原告五百八十四萬元，及自起訴狀繕本送達翌日起至清償日
    止按週年利率百分之五計算之利息等語。被告對於其於上開時地，以預藏刺刀刺
    中胡駿逸，致胡駿逸經送醫不治死亡，刑事部分業經本院判處被告有期徒刑六年
    之事實，亦不爭執，且有臺灣板橋地方法院檢察署八十九年度相字第三三三號相
    驗卷宗、八十九年度偵字第五七八九、五七九○號偵查卷影本、本院八十九年度
    重訴字第二九號卷影本及本院八十九年度重訴字第二九號刑事判決書在卷可稽。
    ，原告主張被告故意刺殺胡駿逸致胡駿逸死亡之事實，堪信為真實。
二、按因故意或過失不法侵害他人權利者，負損害賠償責任，民法一百八十四條第一
    項前段定有明文。被告基於殺人之犯意，以刺刀刺中胡駿逸，其行為與胡駿逸之
    死亡，復有相當因果關係，自應負侵權行為損害賠償責任。
三、茲審究原告請求之各項損害及其數額如后：
（一）扶養費部分：
      按不法侵害他人致死，被害人對於第三人負有法定扶養義務者，加害人對於該
      第三人應負損害賠償責任，民法第一百九十二條第二項亦有明文規定。查原告
      係於四十七年三月十八日生，胡駿逸遇害時（八十九年三月十二日）已二十歲
      ，而原告當時為四十二歲，有原告提出之戶籍謄本為證，是胡駿逸死亡時，對
      原告已有法定扶養義務。而依據內政部編印之八十八年臺閩地區簡易生命表四
      十二歲女姓平均餘年為三十七點九四年，根據財政部按照所得稅法規定所公告
      之八十八年度所得稅扶養親屬免稅額為七萬二千元，依霍夫曼式計算法（不扣
      除中間利息），原告之扶養費用為一百五十三萬一千七百二十八元（７２００
      ０×２１. ２７４＝0000000），再原告於胡駿逸死亡之時，原有子女
      胡毓玲、胡詩軒、胡駿逸，共計三名扶養義務人，有原告提出戶籍謄本可證，
      應由該三人平均分擔對原告之扶養義務，是原告請求扶養費之損害，在一百五
      十三萬一千七百二十八元之三分之一，即五十一萬零五百七十六元之範圍內，
      為有理由，應予准許，逾此之請求，即屬無據，不應准許。
（二）慰撫金部分：
      按不法侵害他人致死者，被害人之父、母、子、女及配偶，雖非財產上之損害
      ，亦得請求賠償相當之金額，民法第一百九十四條設有明文。胡駿逸為原告之
      子，原告遭受喪子之痛，受有相當之精神上損害，自無可疑，其請求精神慰藉
      金，核屬有據。茲審酌胡駿逸與訴外人孫嘉宏、宋宗吉、游嘉興分持孫嘉宏所
      有之棒球棍、車用千斤頂棍子各乙支，角鐵二支，全部衝向被告及訴外人徐嘉
      菱，以該工具毆擊被告，致遭被告以預藏刺刀刺中胡駿逸左、右腹部各乙處及
      左背部三處，大量出血當場休克倒地，經送醫不治死亡等情，及原告所受喪子
      之痛，再斟酌兩造之身分、社會地位、智識水準、死者亦有前揭不法行為等一
      切情狀，原告請求精神慰撫金二百萬元，尚屬過高，應予酌減為一百萬元，較
      為適當。
四、從而，原告依據民法第一百八十四條第一項前段規定之侵權行為法律關係，請求
    被告給付原告一百五十一萬零五百七十六元，及自起訴狀送達被告之翌日即八十
    九年十二月十七日起至清償日止，按週年利率百分之五計算之利息，為有理由，
    應予准許，逾此之請求，為無理由，應予駁回。
五、結論：本件原告之訴為一部有理由、一部無理由，依民事訴訟法第七十九條但書
    ，判決如主文。
中      華      民      國    九十      年      八      月      六      日
                                臺灣板橋地法院民事第四庭
~B法      官  李崇豪
右為正本，係照原本作成。
如對本判決上訴，須於判決送達後廿日內向本院提出上訴狀
中      華      民      國    九十      年      八      月      六      日
~B法院書記官  楊舒惟


司法院資訊處製作；財團法人民間司法改革基金會備份。
